Inventaris van het archief van het Algemeen Commissariaat Voedselvoorziening, 1944-1945
Nationaal Archief, Den Haag
Algemeen Commissariaat Voedselvoorziening
Alg. Commissariaat Voedselvoorziening
1944-1945
L22013
0.20 meter; 65 inventarisnummers.
Normale geschreven, getypte en gedrukte documenten, geen bijzondere handschriften.
Nationaal Archief, Den Haag
Rijksbureau voor de Voedselvoorziening in Oorlogstijd / Algemeen Commissariaat Voedselvoorziening 1944-1945
Het archief van het Algemeen Commissariaat Voedselvoorziening bevat stukken betreffende de werkzaamheden van de organisatie en stukken betreffende de aanvoer van levensmiddelen.
Archiefvorming
Geschiedenis van de archiefvormer
Zie toegang nummer 2.11.30.01 voor het algemene gedeelte van de inleiding.
Algemeen Commissariaat voor de Voedselvoorziening
In het bevrijde zuiden van Nederland bestond, toen duidelijk werd dat de bevrijding van de rest van Nederland nog enige tijd in beslag zou nemen, behoefte aan een formele organisatie op het gebied van de voedselvoorziening. Als onderdeel van het Militair Gezag en onder toezicht en verantwoordelijkheid van het College van Algemene Commissarissen voor Landbouw, Handel en Nijverheid richtte ir A.H. Boerma het Algemeen Commissariaat voor de Voedselvoorziening op. Het commissariaat functioneerde min of meer als Rijksbureau voor de Voedselvoorziening in het bevrijde Nederlandse gebied. Na de bevrijding van geheel Nederland werd het commissariaat overbodig en werd het geliquideerd.
Geschiedenis van het archiefbeheer
De verwerving van het archief
Overbrenging van een overheidsarchief
MAISAO-WOTAP; 2.11
Aanwijzingen voor de gebruiker
Openbaarheidsbeperkingen
Volledig openbaar.
Materiële beperkingen
Het archief kent geen materiële beperkingen.
Aanvraaginstructie
Openbare archiefstukken kunnen online worden aangevraagd en gereserveerd. U kunt dit ook via de terminals in de studiezaal van het Nationaal Archief doen. Om te kunnen reserveren dient u de volgende stappen te volgen:
U maakt een profiel aan op www.gahetna.nl, en logt vervolgens in
Via de archiefinventaris (alleen de beschrijvingen met rode nummers) selecteert u het gewenste archiefstuk door op de knop 'Reserveren' te klikken
In het volgende scherm geeft u aan op welke dag u het archiefstuk wilt inzien
Indien u zich bevindt in de studiezaal en een tafelnummer heeft ontvangen kunt u dit nummer vermelden. Als u geen tafelnummer heeft kunt u tafelnummer 777 laten staan
Vervolgens bevestigt u uw reservering door deze te versturen.
Verwant materiaal
Bewaarplaats van originelen
Nationaal Archief, Den Haag
Beschikbaarheid van kopieën
Verwante archieven
De archieven van het Rijksbureau voor de Voedselvoorziening in Oorlogstijd, de Raad voor de Voedselvoorziening, 1942-1945, het College van Overleg voor de Voedselvoorziening, (1941) 1942-1949, zijn gesplitst in de volgende nummers: 2.11.23.01 tot en met 2.11.23.04 en 2.11.30.01 tot en met 2.11.30.14.
Verwant aan dit archief is het Werkarchief van de Regeringscommissaris voor de Akkerbouw en Veehouderij (Geheim Archief) en van de Directeur-Generaal van de Voedselvoorziening, te vinden bij het Nationaal Archief onder toegangsnummer 2.11.32.
Verder is er een verband met het archief van dr. ir. S.L. Louwes, sinds 1937 hoofd van het Rijksbureau voor de Voorbereiding van de Voedselvoorziening in Oorlogstijd. Dit archief is ook te vinden op het Nationaal Archief onder toegangsnummer 2.21.238
Beschrijving van de series en archiefbestanddelen
- Verslag van de afdelingen van het Algemeen Commissariaat voor de Voedselvoorziening over de periode vanaf de instelling tot 15 januari 1945., 1; 1 stuk
- Verslag over de werkzaamheden van de diensten en afdelingen ressorterende onder het Algemeen Commissariaat voor de Voedselvoorziening over de periode vanaf de oprichting tot 1 maart 1945., 2; 1 stuk
- Instructies van de Algemene Commissaris voor de Voedselvoorziening aan de hoofden van afdelingen betreffende de te verrichten werkzaamheden., 1944-1945; 3; 1 omslag
- Circulaire van de Chef Staf Militair Gezag van 12 maart 1945 houdende mededeling van de instelling van een Indelingsbureau Militair Gezag., 4; 1 stuk
- Brief 4 april 1945 van J.H.E. Verkade aan het hoofd van de Afdeling Personeel en Materieel houdende verzoek om ontslag als verslaggever-propagandist van de Afdeling Pers en Propaganda., 5; 1 stuk
- Verslag van de Afdeling Personeel en Materieel over de periode van 15 november 1944 tot en met 24 februari 1945., 6; 1 stuk
- Brief van 20 maart 1945 van de Minister van Handel, Nijverheid en Landbouw aan alle ministers betreffende de organisatie van het Departement, afschrift., 7; stuk
- Teksten van lezingen voor de radio, gehouden door de Algemene Commissaris voor de Voedselvoorziening., 1945; 8; 1 omslag
- Brief van 10 april 1945 van het Hoofdbestuur van de Noord-Brabantse Christelijke Boerenbond aan het College van Algemene Commissarissen voor Landbouw, Handel en Nijverheid houdende een verzoek tot instelling van een Departement van Landbouw., 9; 1 stuk
- Memorie van ir. A.H. Boerma betreffende het ontstaan van het Algemeen Commissariaat voor de Voedselvoorziening., 1945; 10; 1 stuk
- Memorie betreffende de organisatie en de taakomschrijving van het Algemeen Commissariaat voor Landbouw en Voedselvoorziening., (c. 1945); 11; 1 stuk
- Circulaire van ir. M.F. van der Stegen aan de adviseurs op het gebied der voedselvoorziening toegevoegd aan de Militaire Commissarissen, houdende instructies en inlichtingen inzake de regeling van de voedselvoorziening., (c. 1944); 12; 1 stuk
- Circulaire van de Algemene Commissaris voor de Voedselvoorziening aan alle hoofden van diensten en afdelingen betreffende benoeming ir. O.S. Hekman Wierda tot Voedselcommissaris in algemene dienst m.i.v. 3 april 1945., 13; 1 stuk
- Brief 19 mei 1945 van het College van Algemene Commissarissen voor Landbouw, Handel en Nijverheid voor het Bevrijde Nederlandse Gebied aan de Chef Staf Militair Gezag betreffende het beschikbaar stellen van de functies van de leden van het college in verband met de overname van de feitelijke leiding door de Minister van Handel, Nijverheid en Landbouw in geheel Nederland, afschrift., 14; 1 stuk
- Memorie van het hoofd van het Rijksbureau voor de Voedselvoorziening, afdeling Zuid, betreffende de liquidatie van de afdeling Zuid., (c. 1945); 15; 1 stuk
- Verslag van het College van Algemene Commissarissen voor Landbouw, Handel en Nijverheid voor het Bevrijde Nederlandse Gebied over de werkzaamheden in de maanden november - december 1944., 1945 april 12; 16; 1 stuk
- Stukken betreffende de organisatie en reorganisatie van de Centrale Controle Dienst in verband met de moeilijkheden door de benoeming als directeur van mr. M.J. Bruigom, voormalig Tuchtrechter te Maastricht., 1944-1945; 17; 1 omslag
- Verslagen van vergaderingen tussen vertegenwoordigers van de Nederlandse regering en onderhandelingsdirecteuren van het Engelse Ministerie van Voedselvoorziening., 1944; 18; 1 omslag
- Verslagen van de werkzaamheden van de Contact-Commissaris voor de Voedselvoorziening te Breda., 1944-1945; 19; 1 omslag
- Stukken betreffende de vordering en inbeslagneming van paarden en landbouwwerktuigen door de Duitse Wehrmacht en de terugvordering na de oorlog., 1945; 20; 1 omslag
- Stukken betreffende aanvoer en de levering van alcoholische dranken., 1945; 21; 1 omslag
- Stukken betreffende de aanvoer en levering van vis., 1945; 22; 1 omslag
- Stukken betreffende de regeling van het vervoer van voedsel., 1944-1945; 23; 1 omslag
- Stukken betreffende het vervoer van voedsel door de geallieerde troepen., 1944-1945; 24; 1 omslag
- Stukken betreffende de prijspolitiek voor produkten in de bevrijde gebieden., 1944-1945; 25; 1 omslag
- Stukken betreffende de zuivering van ambtenaren, werkzaam bij de voedselvoorziening., 1945; 26
- Stukken betreffende de aanvoer en verwerking van kunstmest., 1945; 27; 1 omslag
- Stukken betreffende de aanvoer en levering van zuivelprodukten, in het bijzonder van melk., 1945; 28; 1 omslag
- Stukken betreffende de aanvoer en levering van eieren., 1945; 29; 1 omslag
- Stukken betreffende de aanvoer en levering van margarine., 1945; 30; 1 omslag
- Stukken betreffende het aanbieden van raapolievetzuren ter verwerking van zeep, welke waarschijnlijk van diefstal afkomstig zijn., 1945; 31; 1 omslag
- Verslagen van vergaderingen van het College van Algemene Commissarissen voor Landbouw, Handel en Nijverheid., 1945; 32; 1 omslag
  Met hiaten.
- Verslag van een vergadering van 1 maart 1945 van het College van Algemene Commissarissen met de tijdelijke Directeuren der Rijksbureaus voor Handel en Nijverheid betreffende organisatorische kwesties., 33; 1 stuk
- Verslag van een vergadering van 9 maart 1945 van het College van Algemene Commissarissen met de Directie en de Raad van Bijstand van het Rijkskolenbureau betreffende de kolenprijzen., 34; 1 stuk
- Rapport van het Bureau Inlichtingen van december 1944 betreffende de voedselpositie van de Betuwe., 35; 1 stuk
- Briefwisseling met het Bureau Inlichtingen naar aanleiding van de verhoren van de directeur van de "Landwirtschaftschule" te Kreisbauernhof betreffende de voedselsituatie in Duitsland., 1945; 36; 1 omslag
- Stukken betreffende de aanvoer en levering van pootaardappelen., 1944-1945; 37; 1 omslag
- Stukken betreffende de aanvoer en levering van brood., 1945; 38; 1 omslag
- Stukken betreffende de aanvoer en levering van suikerbieten., 1945; 39; 1 omslag
- Stukken betreffende de aanvoer en levering van zaaizaad., 1944-1945; 40; 1 omslag
- Circulaire no. 2 van 12 maart 1945 van de Afdeling Tuinbouwprodukten, onderafdeling sierteeltprodukten van het Algemeen Commissariaat voor de Voedselvoorziening betreffende de uitbreiding van de boomkwekerij., 41; 1 stuk
- Tweewekelijkse verslagen van de Onderafdeling Sierteeltprodukten over de periode 26 februari - 10 maart en 15 maart - 30 maart 1945., 42; 2 stukken
- Verslag van de werkzaamheden van het Centraal Bureau voor Vee en Vlees., z.d.; 43; 1 stuk
- Circulaire 1 april 1945 van de Afdeling Massavoeding van het Algemeen Commissariaat voor de Voedselvoorziening houdende de richtlijnen betreffende doel en organisatie van de massavoedingskeukens in het te bevrijden gebied., 44; 1 stuk
- Circulaire van 17 april 1945 van de Afdeling Personeel en Materieel van het Algemeen Commissariaat voor de Voedselvoorziening betreffende het ontslag en aanstelling van personeel., 45; 1 stuk
- Circulaire van 27 november 1944 van het Algemeen Commissariaat Voedselvoorziening betreffende de overgang van de bevoegdheden van de Afdeling Personeel en Materieel van het Rijksbureau voor de Voedselvoorziening in Oorlogstijd naar de Afdeling Personeel en Materieel van het Algemeen Commissariaat Voedselvoorziening., 46; 1 stuk
- Circulaire 21 februari 1945 van het Algemeen Commissariaat voor de Voedselvoorziening betreffende de instelling van een accountantsdienst bij het College van Algemene Commissarissen voor Landbouw, Handel en Nijverheid., 47; 1 stuk
- Circulaires van de Afdeling Personeel en Materieel., 1944-1945; 48; 1 omslag
- Weekrapporten van de chef Buitendienst van het Centraal Aan- en Verkoopbureau voor de Voedselvoorziening over de periode 29 januari tot 24 februari 1945., 49; 1 omslag
- Verslagen van de werkzaamheden van het Centraal Aan- en Verkoopbureau voor de Voedselvoorziening over de periode 5 februari - 10 maart 1945., 50; 1 omslag
  De periode 18-25 febr. ontbreekt.
- Rapporten van de werkzaamheden van het Centraal Aan- en Verkoopbureau voor de Voedselvoorziening over de periode 1 december 1944 - 10 maart 1945., 51; 1 omslag
- Verslagen van de z.g. "supply-meetings", opgesteld door het Centraal Aan- en Verkoopbureau voor de Voedselvoorziening., 1945; 52; 1 omslag
- Rapporten van de werkzaamheden van de Afdeling Handelsaangelegenheden over de periode 23 april - 19 mei 1945., 53; 2 stukken
- Rapport van de werkzaamheden van de Afdeling Hooi, Stro en Ruwvoeder over de periode 23 april - 5 mei 1945., 54; 1 stuk
- Rapporten van de werkzaamheden van de Juridische Afdeling over de periode 26 maart - 7 mei 1945., 55; 3 stukken
- Rapporten van de werkzaamheden van de Afdeling Sociale Zaken van het College van Algemene Commissarissen van Landbouw, Handel en Nijverheid over de periode 26 februari - 7 mei 1945., 56; 3 stukken
- Rapporten van de werkzaamheden van het Bureau Oogstvoorziening, Inspectie Breda., 1944-1945; 57; 1 omslag
- Stukken ontvangen of opgemaakt in relatie met het Office Commercial Néerlandais te Parijs betreffende voedselhulpleveranties aan Nederland door Frankrijk., 1944-1945; 58; 1 omslag
- Rapporten van de werkzaamheden van het Bureau Grondstoffen over de periode 12-24 maart en 7-19 mei 1945., 59; 2 stukken
- Rapport houdende een algemeen overzicht van de werkzaamheden en de organisatie van het Centraal Distributiekantoor voor het Bevrijde Nederlandse Gebied., 1945 maart 16; 60; 1 stuk
- Stukken betreffende de oprichting van een mededelingenblad voor de landbouw., 1945; 61; 1 omslag
- Teksten van artikelen, gepubliceerd in diverse kranten en tijdschriften betreffende de voedselvoorziening., 1944-1945; 62; 1 omslag
- Rapporten van werkzaamheden van de Afdeling Pers en Propaganda van het College van Algemene Commissarissen van Landbouw, Handel en Nijverheid over de periode 12 januari - 14 april 1945., 63; 2 stukken
- Officiële mededelingen van de Afdeling Pers en Propaganda van het College van Algemene Commissarissen van Landbouw, Handel en Nijverheid., 1945; 64; 1 omslag
- Brief van 13 mei 1945 van ir. S.L. Louwes aan ir. A.H. Boerma betreffende de wenselijkheid van de overdracht van bevoegdheden van de College van Algemene Commissarissen van Landbouw, Handel en Nijverheid., 65; 1 stuk